【裁判字號】    98,家小,4
【裁判日期】    980910
【裁判案由】    履行扶養義務
【裁判全文】
臺灣板橋地方法院民事判決               98年度家小字第4號
原      告  乙○○    現於臺灣臺北看守所執行中
被      告  甲○○○
上列當事人間請求履行扶養義務事件，本院判決如下：
    主  文
原告之訴駁回。
訴訟費用由原告負擔。
    事實及理由
一、本件原告起訴主張：原告為被告之兄長（被告為原告之胞妹
    ）。原告自民國96年10月25日起即在臺灣臺北看守所受羈押
    迄今，目前生活陷入困頓，被告曾來臺灣臺北看守所探視原
    告，但僅交付「一顆蘋果、一小包蕃茄」即離去，事後未曾
    寄任何金錢予原告。原告的父母均已亡故，原告已離婚且無
    子女，被告依法應扶養原告。為此訴請被告履行扶養原告的
    義務，按月給付原告新台幣（以下同）一千元，直至原告出
    監所為止等語。並聲明：被告應按月給付原告一千元，直至
    原告出監所為止。
二、民事訴訟法第249 條第2 項規定：「原告之訴，依其所訴之
    事實，在法律上顯無理由者，法院得不經言詞辯論，逕以判
    決駁回之。」。又，民法第1114條規定：「下列親屬互負扶
    養之義務：1 、直系血親相互間。2 、夫妻之一方，與他方
    之父母同居者，其相互間。3 、兄弟姐妹相互間。4 、家長
    家屬相互間。」。民法第1115條第1 項規定：「負扶養義務
    者有數人時，應依下列順序定其履行義務之人：1 、直系血
    親卑親屬。2 、直系血親尊親屬。3 、家長。4 、兄弟姐妹
    。5 、家屬。6 、子婦、女婿。7 、夫妻之父母。」。民法
    第1116之1 規定：「夫妻互負扶養之義務，其負扶養義務之
    順序與直系血親卑親屬同，其受扶養權利之順序與直系血親
    尊親屬同。」。又，民法第1117條第1 項規定：「受扶養權
    利者，以不能維持生活而無謀生能力者為限。」。
三、查，原告起訴狀雖稱其已離婚且無子女，惟所附之戶籍謄本
    卻顯示原告有配偶「林華」，此有原告之戶籍謄本1 件在卷
    可稽。又本院依職權調閱原告之最新戶籍資料，顯示原告目
    前仍有配偶「林華」，並未離婚，此有本院調閱之最新原告
    戶籍資料1件在卷可證。
    依前揭民法第1116條之1 、第1115條規定，原告之配偶林華
    即負有扶養原告之義務，且其扶養義務之順序在第1 順位（
    等同於原告之直系血親卑親屬之順序）。被告為原告之胞妹
    ，其扶養原告之順序在後，因原告的配偶林華應先負扶養原
    告之義務，故被告目前無須負扶養原告之義務。
    再者，原告目前在臺灣臺北看守所受羈押，由國家提供居住
    處所及飲食照顧，則原告並不符合民法第1117條第1 項規定
    之「不能維持生活」要件。是以，原告亦不得向被告及其他
    扶養義務人請求履行扶養義務。
四、因本件原告之訴，依其所訴之事實，在法律上顯無理由，爰
    依民事訴訟法第249 條第2 項規定，不經言詞辯論，逕以判
    決駁回之。
五、依民事訴訟法第249 條第2 項、第78條，判決如主文。
中    華    民    國    98    年    9     月    10    日
                  家事法庭法  官  黃惠瑛
正本係照原本作成。
如不服本裁定得於送達後10日內向本院提出抗告狀，並依對造人
數提出抗告狀繕本；並應繳納抗告費新臺幣1,000 元。
中    華    民    國    98    年    9     月    11    日
                          書記官  王苑琦


司法院資訊處製作；財團法人民間司法改革基金會備份。
